臺灣彰化地方法院刑事判決　　　　　　　 94年度易字第408號
公　訴　人　臺灣彰化地方法院檢察署檢察官
被　　　告　甲○○　男　43歲.
　　　　　　　　　　住雲林縣土.
上列被告因詐欺案件，經檢察官聲請簡易判決處刑（93年度偵字
第2211號），本院改依簡式審判程序判決如下：
    主  文
甲○○幫助意圖為自己不法之所有，以詐術使人將本人之物交付
，處有期徒刑伍月，如易科罰金，以佰元折算壹日。
    事  實
一、甲○○前因竊盜案件，經臺灣雲林地方法院以86年度易字第
    792號判決判處有期徒刑6月確定，又因違反麻醉藥品管理條
    例案件，經臺灣雲林地方法院以86年度易字第1297號判決判
    處有期徒刑7月確定，上開2罪嗣經裁定應執行有期徒刑1年
    確定，於民國87年7月3日假釋出監，至同年7月26日假釋期
    滿未經撤銷，以已執行完畢論（距後述行為時已逾五年，不
    構成累犯）。甲○○於92年8月8日某時，經由不詳管道獲知
    可憑交付金融機構存摺取得現款，因其當時財務狀況欠佳，
    乃欲以此種交易方式賺取經濟收入，遂與綽號「大胖」之真
    實姓名年籍不詳成年男子取得聯繫，雙方約定以新臺幣（下
    同）20,000元之代價，由甲○○提供郵局存簿儲金帳戶存摺
    予「大胖」使用。甲○○已預見「大胖」取得前揭存摺之目
    的，係在利用該存摺提領金融機構帳戶內之匯入款項，因該
    帳戶所有人名義與實際使用人不同，而可藉此躲避員警追查
    ，可供不詳犯罪集團作為詐欺取財之犯罪工具。惟甲○○在
    不違背其本意之下，竟為圖獲取不法利益，基於幫助該犯罪
    集團成員涉犯詐欺取財罪行之不確定故意，先於當日前往彰
    化縣府前郵局辦理存簿儲金帳戶開戶手續，且附帶設定語音
    系統服務，並隨即取得該帳戶之存摺（局號：000000-0、帳
    號：000000-0）。甲○○乃將辦妥之前揭郵局存簿儲金帳戶
    存摺交予綽號「大胖」之人，並同時取得20,000元之現款而
    完成交易，再由「大胖」於同日趕抵臺中市○○路郵局，以
    甲○○名義申辦自動提款卡使用。嗣該名綽號「大胖」所屬
    詐騙集團成員果於92年10月24日上午10時許及同日下午5時
    50分許，假借辦理電話保證金退費為由，使乙○○、丙○○
    等人陷於錯誤，乙○○乃於同日自原有金融機構帳戶內分別
    匯出99,988元及21,099元，丙○○則於當日匯出17,343元，
    均轉入甲○○所提供之上開郵局存簿儲金帳戶內，再由該犯
    罪集團成員立即將前揭入帳款項領出，以此方式詐騙財物得
    手。嗣經乙○○、丙○○匯款後察覺有異，隨即報警處理而
    循線查悉上情。
二、案經彰化縣警察局彰化分局報請臺灣彰化地方法院檢察署檢
    察官偵查後，聲請簡易判決處刑，由本院改依簡式審判程序
    審理。
    理  由
一、本件被告甲○○於準備程序中，先就上開犯罪事實為有罪之
    陳述，且所犯係死刑、無期徒刑、最輕本刑為三年以上有期
    徒刑以外之罪，經本院合議庭依刑事訴訟法第273條之1第1
    項之規定，裁定由法官一人獨任進行簡式審判程序，先此敘
    明。
二、右揭事實，業據被告甲○○於本院審理時坦承不諱，核與被
    害人乙○○、丙○○於警詢時指訴情節相符，並有自動櫃員
    機儲戶交易明細表4張、郵政存簿儲金立帳申請文件1份、中
    華郵政股份有限公司彰化郵局於94年5月17日以彰營字第
    0940100792號函及所檢附之客戶歷史交易清單1份附卷可稽
    。按刑法第13條所稱之故意本有直接故意（確定故意）與間
    接故意（不確定故意）之別，條文中「行為人對於構成犯罪
    之事實，明知並有意使其發生者」為直接故意，至於「行為
    人對於構成犯罪之事實，預見其發生而其發生並不違背其本
    意者」則屬間接故意；又間接故意與有認識的過失（又稱疏
    虞過失）之區別，在於二者對構成犯罪之事實雖均預見其能
    發生，但前者對其發生並不違背其本意，後者則確信其不發
    生。而金融機構帳戶之申請甚為簡易方便，如係基於正當用
    途而有使用帳戶之必要，通常需用人得以自己名義申請辦理
    即可，本無假手他人之必要，更無須以20,000元代價作為要
    求他人提供存摺帳戶對價之理。倘該名綽號「大胖」之男子
    非將被告提供之存摺帳戶作為犯罪所得存提進出及其他不法
    之用途，豈須隱匿自己真實姓名而向被告收購存摺帳戶供己
    使用？又被告率將自己所有存摺帳戶交予他人使用，且與該
    名男子素不相識，衡之常情，如此乖離常態之交易行為，就
    一般具有相當社會經驗之人而言，當可輕易預見該人收購存
    摺係供作非法使用。再者，蒐集他人存摺帳戶作為被害人匯
    入款項之交易媒介，用以隱匿真正犯罪者身分及資金流向之
    犯罪模式，多係用於擄物、擄人贖款之交付或詐欺犯罪，此
    乃一般使用人頭帳戶常見之非法利用類型，復經大眾傳播媒
    體再三披露，被告亦無從諉為不知。則該名綽號「大胖」男
    子於取得被告提供之存摺帳戶後，嗣經用於詐欺取財之不法
    用途，此一犯罪手法仍未逸脫於被告幫助他人犯罪意思之外
    ，即屬被告所預見。而被告提供存摺帳戶在先，縱已得悉該
    名男子可能作為上開犯罪用途，卻又容任該項犯罪行為之繼
    續實現，毫無積極取回前揭物品或其他主觀上認為不致發生
    該項犯罪結果之確信，足徵前揭犯罪行為自仍不違其本意，
    被告應具有幫助他人詐欺取財犯罪之間接故意。綜上所陳，
    本案事證已臻明確，被告犯行至堪認定。
三、查被告甲○○提供存摺帳戶予他人詐欺犯罪使用，雖並未參
    與上開犯罪之構成要件行為，然其顯係以幫助他人犯罪之意
    思，實施詐欺取財構成要件以外之行為，核其所為，係犯刑
    法第30條第1項前段、第339條第1項之幫助詐欺取財罪。又
    「大胖」所屬犯罪集團成員雖先後以被告提供之郵局存簿儲
    金帳戶，詐騙被害人乙○○、丙○○等二人財物，惟被告客
    觀上僅有一次提供金融機構帳戶之幫助行為，縱令其所幫助
    之正犯有連續數次之詐欺取財犯行，被告亦僅為「幫助連續
    犯」，此與「連續幫助犯」之態樣究屬有別（最高法院89
    年度台上字第6014號刑事判決要旨參照），仍無連續犯加重
    處罰規定適用之餘地。惟被告既係以單一幫助行為侵害被害
    人乙○○、丙○○之財產法益，並觸犯數個罪名，為想像競
    合犯，仍從一重之幫助詐欺取財罪論處（類似見解詳參林山
    田所著，「刑法通論下冊」第123頁關於教唆連續犯之實務
    意見評析，2003年11月增訂8版2刷），附此敘明。而被告係
    幫助他人實施詐欺取財罪，應依刑法第30條第2項之規定，
    按詐欺取財正犯之刑減輕之。爰審酌被告僅因個人經濟困難
    ，一時貪圖小利而提供存摺予他人犯罪使用，造成遭受詐騙
    之人追查贓款及實際犯罪行為人發生阻礙，對於社會治安仍
    具有相當之危害性，及其犯罪動機、目的、手段、於偵審期
    間曾一度否認犯行之態度、具有國小肄業學歷之智識程度等
    一切情狀，量處如主文所示之刑，併諭知易科罰金之折算標
    準，以示懲儆。
據上論斷，應依刑事訴訟法第452條、第273條之1第1項、第299
條第1項前段，刑法第30條第1項前段、第2項、第339條第1項、
第55條、第41條第1項前段，罰金罰鍰提高標準條例第1條前段、
第2條，判決如主文。
本案經檢察官郭緯中到庭執行職務。
中　　華　　民　　國　　94　　年　　6 　　月　　20　　日
                  臺灣彰化地方法院刑事第三庭
　　　　　　　　　　　　　　  　法  官  高文崇
以上正本證明與原本無異。
如不服本判決，應於判決送達後10日內，向本院提出上訴狀（須
附繕本）。
告訴人或被害人對於判決如有不服具備理由請求檢察官上訴者，
其上訴期間之計算係以檢察官收受判決正本之日期為準。
中　　華　　民　　國　　94　　年　　6 　　月　　27　　日
                                書記官  謝志鑫
附錄本案論罪科刑法條：
中華民國刑法第30條第1項前段：
幫助他人犯罪者，為從犯。雖他人不知幫助之情者，亦同。
中華民國刑法第339條第1項：
意圖為自己或第三人不法之所有，以詐術使人將本人或第三人之
物交付者，處五年以下有期徒刑、拘役或科或併科一千元以下罰
金。
